【裁判字號】    99,易,159
【裁判日期】    990629
【裁判案由】    詐欺
【裁判全文】
臺灣基隆地方法院刑事判決               99年度易字第159號
公  訴  人  臺灣基隆地方法院檢察署檢察官
被      告  甲○○
上列被告因詐欺案件，經檢察官提起公訴（99年度偵緝字第103
號、第104號、99年度偵字第1711號），本院判決如下：
    主  文
甲○○幫助意圖為自己不法之所有，以詐術使人將本人之物交付
，累犯，處有期徒刑肆月，如易科罰金，以新臺幣壹仟元折算壹
日。
    事  實
一、甲○○前因違反毒品危害防制條例案件，經本院以90年度基
    簡字第484 號簡易判決判處有期徒刑5 月確定；又因竊盜案
    件，經本院以90年度易緝字第14號判決判處有期徒刑1 年8
    月確定，上揭2 案嗣經本院裁定應執行有期徒刑2 年確定；
    又因偽造文書案件，經本院以90年度瑞簡字第85號簡易判決
    判處拘役50日確定，上揭有期徒刑2 年部分，迄於民國95年
    3 月24日假釋出監並付保護管束，再接續執行上揭拘役50日
    （於95年5 月12日拘役執行完畢），而於95年10月7 日假釋
    付保護管束期滿，所餘有期徒刑未經撤銷假釋，視為執行完
    畢。
二、甲○○知悉將自己開設之金融帳戶（含存摺、提款卡、印章
    、密碼等物）提供予真實名年籍不詳自稱「阿水」成年男子
    所屬詐欺集團使用，係作為詐欺取財犯罪之工具，竟基於幫
    助他人詐欺取財之故意，於98年10月29日前數日，在基隆市
    廟口附近之麥當勞處，將其所開立之「基隆市第二信用合作
    社安樂分社」00000000000 號帳戶存摺、提款卡、密碼等物
    ，交付予友人「阿水」供詐欺集團使用。嗣該集團成員即意
    圖為自己不法之所有，先於(一)98年10月29日20時許，撥打電
    話予戊○○，偽以統一便利網路購物出貨廠商之名義，佯稱
    戊○○先前購買皮帶時，因送貨人員誤貼單據，將1 次付清
    誤貼成分12期付款，需依指示前往自動櫃員機操作以取消扣
    款，致戊○○陷於錯誤，而於同日21時17分轉帳新台幣（下
    同）29989 元至朱福民上開帳戶內；又於(二)同日20時24分，
    撥打電話予丁○○，偽以京城銀行專員之名義，佯稱林淑娟
    先前在統一購物便購買衣服，因送貨員於貨到付款簽收時誤
    拿簽收單據，故需依指示前往自動櫃員機操作更正，致丁○○陷於錯誤，而於同日21時18分轉帳29989 元至朱福民上開
    帳戶內；復於(三)同日21時56分，撥打電話予乙○○，佯稱乙○○先前在網路購物時，因購物網站人員作業疏失，誤打資
    料變成分期付款，需依指示前往自動櫃員機操作解除，致乙○○陷於錯誤，而於同日22時35分轉帳29989 元至朱福民上
    開帳戶內。並均旋遭提領一空。嗣經戊○○、丁○○、乙○○報警後經警循線查獲。
三、案經臺南縣警察局歸仁分局報由臺灣臺南地方法院檢察署檢
    察官呈請臺灣高等法院檢察署檢察長核轉及基隆市警察局第
    四分局報請臺灣基隆地方法院檢察署檢察官偵查起訴。
    理  由
一、證據能力部分：
（一）按被告以外之人於審判外之陳述雖不符刑事訴訟法第159
      條之1 至之4 規定，而經當事人於審判程序同意作為證據
      ，法院審酌該言詞陳述或書面陳述作成時之情況，認為適
      當者，亦得為證據；當事人、代理人或辯護人於法院調查
      證據時，知有刑事訴訟法第159 條第1 項不得為證據之情
      形，而未於言詞辯論終結前聲明異議者，視為有前項之同
      意，同法第159 條之5 定有明文。又該條立法意旨在於傳
      聞證據未經當事人之反對詰問予以核實，原則上先予排除
      ，惟若當事人已放棄反對詰問權，於審判程序中表明同意
      該等傳聞證據可作為證據；或於言詞辯論終結前未聲明異
      議，基於尊重當事人對傳聞證據之處分權，及證據資料愈
      豐富，愈有助於真實發見之理念，且強化言詞辯論主義，
      使訴訟程序得以順暢進行，上開傳聞證據亦均具有證據能
      力。準此，被告對公訴人所提證人即被害人戊○○、丁○○、乙○○於警詢時之陳述認無意見，復本院認渠等作成
      之情形並無不當之情事，經審酌後認為適當，故證人戊○○等人前開審判外之陳述得為證據。
（二）另卷附中國信託自動櫃員機交易明細表、郵政自動櫃員機
      交易明細表、新光銀行自動櫃員機明細表、基隆市第二信
      用合作社帳號000-00-000000 開戶基本資料、交易存提款
      明細、辦理掛失、變更印鑑卡及申請金融卡等影本資料，
      均與本案事實具有自然關聯性，復分屬書證性質，且查無
      事證足認有違背法定程序或經偽造、變造所取得之情事，
      而被告對此部分之證據能力亦不爭執，是堪認均有證據能
      力。
二、被告於上揭時、地將其所開立之「基隆市第二信用合作社安
    樂分社」00000000000 號帳戶存摺、提款卡、密碼等物交付
    予友人「阿水」，當時被告知道是要供作詐欺取財之用等情
    ，業據被告於本院審理時供承在卷（詳本院99年6 月15日審
    判筆錄），而被害人戊○○、丁○○、乙○○確於上開事實
    二所示時間接獲電話，並依指示將上述款項匯入前述被告之
    帳戶等事實，亦據被害人戊○○、丁○○、乙○○於警詢時
    指述在卷，復有中國信託自動櫃員機交易明細表、郵政自動
    櫃員機交易明細表、新光銀行自動櫃員機明細表、基隆市第
    二信用合作社帳號000-00-000000 開戶基本資料、交易存提
    款明細等影本附卷足憑。是被告所交付上揭帳戶確供該詐騙
    集團犯詐欺取財犯罪，並收受被害人匯款以遂取得贓款之工
    具，至為明確。從而，被告客觀上有幫助詐欺取財之事實，
    主觀上亦有幫助詐欺取財之故意，足堪認定。是本件事證明
    確，被告犯行洵堪認定。
三、按刑法上之幫助犯，係對於犯罪與正犯有共同之認識，以幫
    助之意思，對於正犯資以助力，而未參與犯罪行為者而言，
    如未參與實行構成要件之行為，且係出於幫助之意思，提供
    助力，即屬幫助犯，而非共同正犯（最高法院49年台上字第
    77號判例可資參照）。本件被告基於幫助之犯意，將前揭帳
    戶之存摺、提款卡及密碼交付予「阿水」成年男子使用，使
    「阿水」所屬詐欺集團成員對被害人戊○○、丁○○、乙○○施以前開詐術，致被害人等陷於錯誤，將金錢匯入被告交
    付之帳戶內，而為他人之詐欺取財行為提供助力，核被告所
    為，係犯刑法第30條第1 項、第339 條第1 項之幫助詐欺取
    財罪。被告以提供上揭帳戶存摺、金融卡及密碼之一行為，
    而同時觸犯上揭3 個幫助詐欺取財罪，為想像競合犯，應依
    刑法第55條之規定，從一重之幫助詐欺取財罪處斷。被告基
    於幫助之犯意為上開犯行，為幫助犯，爰依刑法第30條第2
    項之規定，按正犯之刑減輕之。又被告曾受上揭所載之徒刑
    執行完畢，此有臺灣高等法院被告前案紀錄表在卷供參，其
    受徒刑之執行完畢，再為本件犯行，係於5 年以內故意再犯
    有期徒刑以上之罪，為累犯，應依刑法第47條第1 項之規定
    加重其刑，並先加後減之。爰審酌被告任意提供個人極為重
    要之金融帳戶，供詐騙行為人獲取犯罪所得，嚴重影響社會
    秩序，造成犯罪偵查困難，致使此類犯罪手法層出不窮，及
    被告犯罪後終能坦承犯行，併考量本案被害人等遭詐騙之金
    額暨被告素行，及檢察官求處有期徒刑4 月妥適等一切情狀
    ，量處如主文所示之刑及諭知易科罰金折算標準，以資懲戒
    。
據上論斷，依刑事訴訟法第299 條第1 項前段，刑法第30條第1
項前段、第2 項、第339 條第1 項、第47條第1 項、第55條、第
41條第1 項前段，刑法施行法第1 條之1 ，判決如主文。
本案經檢察官丙○○到庭執行職務。
中    華    民    國    99    年    6     月    29    日
                  刑事第二庭審判長法  官  陳志祥
                                  法  官  陳伯厚
                                  法  官  黃梅淑
以上正本證明與原本無異。
如不服本判決應於收受送達後10日內向本院提出上訴書狀，並應
敘述具體理由；其未敘述上訴理由者，應於上訴期間屆滿後20日
內向本院補提理由書(均須按他造當事人之人數附繕本)「切勿逕
送上級法院」。
中    華    民    國    99    年    6     月    29    日
                                  書記官  丁妍君
附錄本案論罪科刑之法條：
中華民國刑法第339條第1項
（普通詐欺罪）
意圖為自己或第三人不法之所有，以詐術使人將本人或第三人之
物交付者，處5 年以下有期徒刑、拘役或科或併科1 千元以下罰
金。

司法院資訊處製作；財團法人民間司法改革基金會備份。
